【裁判字號】    96,訴,443
【裁判日期】    970630
【裁判案由】    詐欺等
【裁判全文】
臺灣花蓮地方法院刑事判決               96年度訴字第443號
公  訴  人  臺灣花蓮地方法院檢察署檢察官
被      告  戊○○
            甲○○
共      同
選任辯護人  林政雄律師
            吳明益律師
            籃健銘律師
上列被告因詐欺等案件，經檢察官提起公訴（96 年度偵字第127
號），經檢察官聲請改依協商程序而為判決，本院判決如下：
    主  文
戊○○、甲○○共同行使偽造私文書，足以生損害於他人，各處
有期徒刑壹年陸月，均減為有期徒刑玖月。均緩刑參年。
    事實及理由
一、本件犯罪事實、證據及應適用之法條，除補充、更正如下外
    ，餘均引用附件起訴書之記載：
（一）犯罪事實一第5行前段「全部」2字刪除。
（二）犯罪事實一第6 行前段補充「竟共同基於行使偽造私文書
      之犯意聯絡，」。
（三）犯罪事實一第10行前段補充「據以行使上開偽造之四鄰證
      明書；」。
（四）犯罪事實一第19行末段補充「足以生損害於夏義良、江登
      波、及原耕作人丁○○、乙○○、丙○○等人之權益、花
      蓮縣秀林鄉公所對於原住民保留地改分配及設定地上權審
      查事務、花蓮縣花蓮地政事務所對於土地登記事務、花蓮
      縣秀林鄉公所對於原住民保留地改分配及設定地上權審查
      之正確性、花蓮縣政府對於土地徵收發放補償款事務之正
      確性。」。
二、本件經檢察官與被告2人於審判外達成協商之合意，且被告2
    人均已認罪，渠等合意內容為：被告2 人願受科刑範圍為各
    處有期徒刑1年6月，均減為有期徒刑9月，均緩刑3年，並各
    捐款新臺幣（下同）100,000 元予指定之公益團體即花蓮畢
    士大教養院，而捐款部分被告2人均業已履行，有收據2紙在
    卷可考。經查：上開協商合意並無刑事訴訟法第455條之4第
    1 項所列情形之一，檢察官聲請改依協商程序而為判決，本
    院爰不經言詞辯論，於協商合意範圍內為協商判決。
三、查被告2人行為後，刑法業於民國94年2月2 日修正公布，95
    年7月1日施行。而修正後刑法第2條第1項規定：「行為後法
    律有變更者，適用行為時之法律。但行為後之法律有利於行
    為人者，適用最有利於行為人之法律。」係規範行為後法律
    變更所生新舊法律比較適用之準據法，於新法施行後，應適
    用修正後刑法第2條第1項之規定，為「從舊從輕」之比較。
    且於比較時應就罪刑有關之共犯、未遂犯、想像競合犯、牽
    連犯、連續犯、結合犯，以及累犯加重、自首減輕暨其他法
    定加減（如身分加減）與加減例等一切規定，綜其全部罪刑
    之結果而為比較，且就比較之結果，須為整體之適用，不能
    割裂分別適用各該有利於行為人之法律，此即法律變更之比
    較適用所應遵守之「罪刑綜合比較原則」及「擇用整體性原
    則」。再從刑附屬於主刑，除法律有特別規定者外，依主刑
    所適用之法律（參見最高法院24年上字第4634號判例、27年
    上字第2615號判例、及最高法院95年度第8 次刑事庭會議決
    議意旨），茲就本件新舊法比較結果說明如下：
（一）刑法第339第2項、第1 項法定刑罰金部分，依修正後刑法
      第33條第5款之規定，最低額為新臺幣1,000元，惟依被告
      行為時之修正前刑法第33條第5 款規定，罰金之最低額僅
      新臺幣3 元。比較修正前、後之刑罰法律，適用修正後之
      規定，對被告顯未有利。
（二）刑法第55條關於牽連犯之規定業經刪除，則被告所犯各罪
      ，即應予分論併罰，比較新舊法結果，以適用被告行為時
      之法律即修正前刑法第55條牽連犯之規定，較有利於被告
      。
    本院經綜合全部罪刑之結果，在適用「罪刑綜合比較原則」
    、「擇用整體性原則」（最高法院27年上字第2615號判例意
    旨參照），本案應一體適用被告行為時之法律對其較為有利
    。另緩刑之宣告，以裁判時之狀態為準，故犯罪在新法施行
    前，於新法施行之後，關於緩刑之宣告，當然適用新法之規
    定，不再適用舊法，併予說明。
四、另補充：
（一）被告2 人偽造丁○○等人於四鄰證明書上之簽名，並持以
      向花蓮縣秀林鄉公所行使，據以申請將花蓮縣秀林鄉○○
      段1083地號及1083之1地號設定地上權予其2人，完成土地
      登記後，並向花蓮縣政府申請發放臺九線189 公里處立霧
      溪橋新建工程之原住民保留地地價補償及配合施工獎勵金
      ，均足以生損害於夏義良、江登波、及原耕作人丁○○、
      乙○○、丙○○等人之權益、花蓮縣秀林鄉公所對於原住
      民保留地改分配及設定地上權審查事務、花蓮縣花蓮地政
      事務所對於土地登記事務、花蓮縣秀林鄉公所對於原住民
      保留地改分配及設定地上權審查之正確性、花蓮縣政府對
      於土地徵收發放補償款事務之正確性。核被告2 人所為係
      犯刑法第216條、第210 條行使偽造私文書罪、刑法第339
      條第2項詐欺得利罪及同條第1項之詐欺取財罪。被告2 人
      間，有犯意連絡及行為分擔，應論以共同正犯。被告2 人
      偽造印文、署名之行為均為偽造私文書之部分行為，偽造
      私文書後復持以行使，其等偽造之低度行為，應為行使之
      高度行為吸收，均不另論罪。被告2人偽造四鄰證明書向
      秀林鄉公所申請設定地上權，其目的在詐領臺九線189 公
      里處立霧溪橋新建工程之原住民保留地地價補償及配合施
      工獎勵金，所犯上開行使偽造私文書罪與詐欺得利、詐欺
      取財罪間，有手段、目的之牽連關係，應依修正前刑法第
      55 條，從一重之行使偽造私文書罪處斷。
（二）查被告2 人未曾因故意犯罪受有期徒刑以上刑之宣告，此
      有臺灣高等法院被告前案紀錄表2份在卷可參，被告2人因
      一時貪欲圖便，致罹刑典，惟犯後坦承犯行，並捐款公益
      團體回饋社會，已有悔悟之具體表現，經此教訓，應知警
      惕，且其等均有正當工作，業據被告2 人供述在卷，當無
      再犯之虞，是本院認被告所宣告之刑，以暫不執行為適當
      ，爰皆併宣告緩刑3年，用勵自新。
（三）復查被告2人犯罪時間係在96年4月24日以前，合於中華民
      國九十六年罪犯減刑條例第2條第1項第3 款之規定，應就
      其等之宣告刑，各減刑二分之一。
五、應適用之法條：刑事訴訟法第455條之2第1項、第455 條之4
    第2項、第455條之8、第454條第2項，刑法第2條第1 項、第
    28條、第216條、第210條、第339條第1項、第2 項、第74條
    第1項第1款，修正前刑法第55條，中華民國九十六年罪犯減
    刑條例第2條第1項第3款、第7條，現行法規所定貨幣單位折
    算新臺幣條例第2條，判決如主文。
六、本判決除有刑事訴訟法第455條之4第1項第1款於本訊問程序
    終結前，被告撤銷協商合意或檢察官撤回協商聲請者；第 2
    款被告協商之意思非出於自由意志者；第4 款被告所犯之罪
    非第455條之2第1項所定得以協商判決者；第6款被告有其他
    較重之裁判上一罪之犯罪事實者；第7 款法院認應諭知免刑
    或免訴、不受理者情形之一，及違反同條第2 項「法院應於
    協商合意範圍內為判決；法院為協商判決所科之刑，以宣告
    緩刑或2 年以下有期徒刑、拘役或罰金為限」之規定者外，
    不得上訴。如有前述得上訴之理由，得自收受判決送達之日
    起10日內，向本院提出上訴書狀，上訴於第二審法院。
中    華    民    國    97    年    6     月    30    日
                  刑事第一庭    審判長法  官  張健河
                                      法  官  蕭一弘
                                      法  官  湯國杰
上列正本證明與原本無異。
如對本判決不服，應於送達後10日內，向本院提出上訴狀（上訴
狀應記載具體上訴理由並應抄附繕本）告訴人或被害人如對於本
判決不服者，應具備理由請求檢察官上訴，其上訴期間之計算係
以檢察官收受判決正本之日期為準。
中    華    民    國    97    年    6     月    30    日
                                      書記官
附錄本判決論罪之法律條文：
中華民國刑法第339條
（普通詐欺罪）
意圖為自己或第三人不法之所有，以詐術使人將本人或第三人之
物交付者，處5年以下有期徒刑、拘役或科或併科1千元以下罰金
。
以前項方法得財產上不法之利益或使第三人得之者，亦同。
前二項之未遂犯罰之。
中華民國刑法第216條
（行使偽造變造或登載不實之文書罪）
行使第210條至第215條之文書者，依偽造、變造文書或登載不實
事項或使登載不實事項之規定處斷。
中華民國刑法第210條
（偽造變造私文書罪）
偽造、變造私文書，足以生損害於公眾或他人者，處5 年以下有
期徒刑。


司法院資訊處製作；財團法人民間司法改革基金會備份。
